臺灣高等法院刑事裁定
110年度聲再字第644號
再審聲請人  
即受判決人  呂學武






上列再審聲請人即受判決人因違反毒品危害防制條例案件，對於
本院108年度上訴字第2845號，中華民國109年1月21日第二審確
定判決（第一審案號：臺灣桃園地方法院107年度訴字第414、49
8、717號，起訴案號：臺灣桃園地方檢察署106年度毒偵字第549
1、5492號、106年度偵字第21568、24934、24935號，追加起訴
案號：107年度偵字第11373、12270、19718號，移送併辦案號：
107年度偵字第11373號），聲請再審，本院裁定如下：
    主  文
再審之聲請駁回。
    理  由
一、聲請再審意旨略以：再審聲請人即受判決人呂學武（下稱再
    審聲請人）經本院108年度上訴字第2845號刑事判決確定（
    下稱原確定判決），認定有販賣毒品行為，然再審聲請人當
    初僅係幫其子即同案被告呂紹榮將1個黑色袋子及1包香菸，
    交給盧明輝後就調頭返家，並不知所交付之袋子及香煙內有
    毒品。且再審聲請人與盧明輝完全不認識，係受其子之託始
    代為交付，相信只要是親人都會幫忙。且再審聲請人名下有
    房產在收租，所收租金足供再審聲請人夫妻及4個孫子全部
    開銷，生活無慮，並不需要靠販賣毒品營利，另其需照顧4
    個孫子之生活起居，又患有糖尿病及高血壓，需長期就醫服
    藥，絕不可能犯此重罪，顯見再審聲請人並無販毒動機。又
    於本案審理時，同案被告盧明輝聲稱有1包透明夾鍊袋，再
    審聲請人當場有表示盧明輝所述不實。依刑事訴訟法第2條
    規定，對於被告有利不利情形法院均應注意，故只要傳喚蘇
    進德作證，即可證明再審聲請人前開所述屬實，對於本案係
    完全不知情。因本案有新證據即傳喚蘇進德作證，並可調閱
    當初開庭時之錄音錄影資料，以證明再審聲請人有當場質疑
    盧明輝之供述。為此，聲請再審，以還再審聲請人清白等語
    （本件再審聲請下稱「本案」）。
二、本院之判斷：
　㈠按法院認為無再審理由者，應以裁定駁回之；經前項裁定後
    ，不得更以同一原因聲請再審，刑事訴訟法第434條第1項、
    第3項定有明文。本條之設乃係本於一事不再理原則而為設
    計、規範，以維持裁判之安定性及避免訴訟資源之無端耗費
    。所稱「同一原因」，係指同一事實之原因而言。
　㈡經查，再審聲請人曾於民國110年9月29日具狀（本院收狀日
    為110年9月30日）就本案聲請再審事由，主張有刑事訴訟法
    第420條第1項第6款之再審原因，而以相同意旨為由（再審
    聲請人不知所交付之黑色袋子及香煙內裝有毒品，且並無盧
    明輝所稱之透明夾鍊袋，此可由傳喚蘇進德作證即明，而主
    張有新事實、新證據聲請再審），向本院聲請再審，經本院
    以110年度聲再字第502號一案受理後（下稱前案），於110
    年10月28日以其再審聲請無理由而裁定駁回其聲請，經再審
    聲請人不服提起抗告，惟因其遲誤抗告期間，而由本院於11
    0年11月29日裁定駁回其抗告等節，業據本院調取前案即110
    年度聲再字第502號卷宗核閱明確，有該案卷內所附再審聲
    請人之再審聲請狀、上開駁回再審聲請暨駁回抗告等裁定可
    稽。是再審聲請人更以同一之原因聲請再審，顯已違反刑事
    訴訟法第434條第3項規定。
　㈢又再審聲請人於本院訊問時，雖主張其於上開刑事案件審理
    中，對於同案被告盧明輝所述再審聲請人係交付透明夾鍊袋
    乙情，已當場否認，然未經法官採信等語（見本院卷第44頁
    ）。惟查，原確定判決就此已敘明：1.依盧明輝所述，可見
    再審聲請人第2次所交付之物，外包裝係透明夾鍊袋，外觀
    即可辨識內裝有顆粒狀之甲基安非他命，況再審聲請人有施
    用毒品前科，對於甲基安非他命之外觀、氣味、顏色、型態
    、觸感大小等節當知之甚稔，且其交付盧明輝時並未詢問盧
    明輝係何物，衡情倘不知該物係何物，豈有二度交付卻不詢
    問物品項目或確認交付原因之理，此舉顯悖於常情，足認再
    審聲請人對於所交付盧明輝之物係甲基安非他命一事，應有
    所知悉。2.觀再審聲請人與呂紹榮、盧明輝間之通訊監察譯
    文，可見再審聲請人對於呂紹榮要其拿取之物品種類、放置
    處所及呂紹榮與盧明輝間之毒品交易合作模式，均知之甚詳
    ，其猶替呂紹榮交付甲基安非他命予盧明輝，再由盧明輝交
    給「德哥」（即蘇進德），足見其有與呂紹榮、盧明輝共同
    販賣甲基安非他命之犯意無誤。3.同案被告呂紹榮雖為有利
    再審聲請人之供述，然其二人為父子至親，有高度利害關係
    ，呂紹榮為脫免再審聲請人之刑責而為不實陳述，尚非難以
    想像，且呂紹榮就不利再審聲請人之問題，均多所迴護，且
    與客觀事證不符，自不得以上開證詞逕為對再審聲請人為有
    利之認定（見原確定判決理由欄壹、三、㈢部分，即本院卷
    第58至60頁）。是原確定判決關於何以認定再審聲請人有與
    呂紹榮、盧明輝間就本案販賣毒品犯行有犯意聯絡及行為分
    擔而為共同正犯，以及再審聲請人所辯及共同被告呂紹榮所
    為迴護之詞如何不可採信之理由，已論敘甚詳，再審聲請人
    上開主張，或係對原確定判決認定事實之再事爭執，或為對
    原確定判決採證認事職權行使之任意指摘，或對法院依職權
    取捨證據持相異評價，縱加以審酌，亦無法動搖原確定判決
    ，自不符合足以生影響於原確定判決之要件。至於再審聲請
    人聲請傳喚蘇進德以證斯時盧明輝所交付者並非透明夾鍊袋
    乙節，如上所述，依上開原確定判決論敘之理由可知，再審
    聲請人係先後2次交付毒品給盧明輝，而由盧明輝攜離轉交
    「德哥」蘇進德，足見於再審聲請人交付毒品給盧明輝之際
    ，蘇進德並未目睹再審聲請人交付毒品給盧明輝之情形，則
    傳喚蘇進德顯不足以證明當時再審聲請人與盧明輝間之授受
    情況，亦即與待證事實無關聯性，並不足以動搖原確定判決
    之判決結果。而關於調取該案審理中之錄音檔案以查知再審
    聲請人彼時之陳述內容乙節，此僅屬再審聲請人於審判中所
    為之辯解，並非屬聲請再審要件所稱之新事實、新證據，是
    再審聲請人所舉事證，均於法未合。
　㈣此外，再審聲請人所稱尚有配偶及4個孫子需其扶養、其生活
    經濟小康，無庸依靠販賣毒品謀生等語。惟按刑事訴訟法第
    421條第1項第6款規定之「新事實」，係專以糾正、救濟原
    確定判決所錯認之「事實」為目的，則此錯認之「事實」，
    自係專指「構成犯罪」之事實而言，亦即應經證據嚴格證明
    之事實，包含犯罪構成要件該當事實，及與違法性、有責性
    有關之事實，不涵括與此無關而以自由證明已足的犯罪動機
    或其他量刑斟酌事項；且所謂輕於原判決所認罪名，係指與
    原判決所認罪名比較，其法定刑較輕之相異罪名而言。從而
    ，再審聲請人此部分主張事項至多僅係量刑審酌之因子之一
    ，所造成之輕重自非屬刑事訴訟法第420條第1項第6款所指
    罪名範圍，亦非屬新事實甚明。
三、本案已經本院於110年12月30日聽取檢察官及再審聲請人（
    未委任代理人）之意見（見本院卷第43至44頁）。
四、綜上所述，再審聲請人本件再審聲請之程序於法不合，且無
    從補正，應予駁回。
據上論斷，應依刑事訴訟法第433條，裁定如主文。　
中　　華　　民　　國　　110 　年　　12  　月　　30  　日
                  刑事第二十二庭審判長法　官  王美玲
                                      法　官  葉韋廷
                                      法　官  陳銘壎
以上正本證明與原本無異。
如不服本裁定，應於收受送達後5日內向本院提出抗告狀。
                                      書記官  吳思葦
中　　華　　民　　國　　110 　年　　12  　月　　30  　日